---
title: "Relazione dati Netflix"
author: "Aldo Solari, matricola 2575"
output: pdf_document
---


# Relazione

L’obiettivo dell'analisi è di prevedere la valutazione (*rating*) di 2931 utenti del test set per il film Miss Detective. 

Il modello utilizzato per ottenere le previsioni finali è un semplice modello lineare 
$$\hat{y}^*_i = \hat{\beta}_0 + \sum_{j=1}^{99}\hat{\beta}_j x^*_{ij} + \hat{\beta}_{100} z^*_i$$
dove 

* $x^*_{ij}$ è la valutazione dell'utente $i$-simo sul film $j$-simo del test set (e vale 0 se il dato è mancante);
* $z^*_i$ è una variabile indicatrice che vale 1 se l'utente $i$-simo del test set assegna mediamente valutazioni più alte ai film di genere romantico o drammatico rispetto ad altri generi di film, altrimento vale 0; questa variabile è stata creata utilizzando un dataset esterno;
* $\hat{\beta}_0, \hat{\beta}_1, \ldots, \hat{\beta}_{100}$ sono le stime dei coefficienti del modello ottenute sulla base del training set. 


*Sintesi del processo di modellizzazione*

1. *Pre-elaborazione dei dati*

Non è stata effettuata alcuna pre-elaborazione dei dati. 

2. *Dati mancanti*

Non è stato effettuato alcun trattamento dei dati mancanti. Visto che nel dataset originale i dati mancanti sono codificati con il valore 0, sono stati trattati come valori numerici nel modello lineare. 

3. *Feature engineering*

Utilizzando il dataset esterno messo a disposizione dal gruppo DEFINETTI, è stata creata una variabile indicatrice che vale 1 se l'utente assegna mediamente valutazioni più alte ai film di genere romantico o drammatico rispetto ad altri generi di film, altrimenti vale 0. 

4. *Feature selection*

Non è stata effettuata alcuna selezione dei predittori. 

5. *Dati esterni*

E' stato utilizzato il dataset messo a disposizione dal gruppo DEFINETTI.

6. *Modelli*

Non sono stati considerati altri modelli oltre al modello lineare utilizzato per la previsione finale (per il quale non erano previsti parametri di *tuning*).     



\newpage

# Codice riproducibile

Includere **solo** il codice indispensabile per ottenere la previsione finale, e visualizzare i primi valori previsti con `head(yhat)`.

```{r, warning=FALSE, message=FALSE}
PATH <- "https://raw.githubusercontent.com/aldosolari/DM/master/docs/hw/"
X.tr = read.table(paste(PATH,"Train_ratings_all.dat", sep=""))
y.tr = read.table(paste(PATH,"Train_y_rating.dat", sep=""))
train = data.frame(X.tr, y=y.tr$V1)
X.te = read.table(paste(PATH,"Test_ratings_all.dat", sep=""))
test = data.frame(X.te)
definetti <- read.csv(paste0(PATH,"definetti.csv"))
genre <- definetti$princ_genre2[-100]
rd <- rep(0,length(genre))
rd[(genre=="Romance" | genre=="Drama")] <- 1
m.tr <- apply(X.tr,1,function(x) mean(x[x!=0]))
m1.tr <- apply(X.tr,1,function(x) sum(x[x!=0]*rd[x!=0])/sum(rd[x!=0]))
z.tr <- m1.tr >= m.tr
train$z <- z.tr 
m.te <- apply(X.te,1,function(x) mean(x[x!=0]))
m1.te <- apply(X.te,1,function(x) sum(x[x!=0]*rd[x!=0])/sum(rd[x!=0]))
z.te <- m1.te >= m.te
test$z <- z.te
fit = lm(y~.,data=train)
yhat = pmin(predict(fit, newdata=test),5)
head(yhat)
# file .TXT sottomesso
# write.table(file="2575.txt", yhat, row.names = FALSE, col.names = FALSE)
```

\newpage

```{r}
sessionInfo()
```


