---
title: "Soluzione al Problema 0"
author: "Aldo Solari, matricola 2575"
output: pdf_document
---


# Risposte

*La risposta alla domanda 0 è volutamente prolissa per esigenze esemplicative.*

# 0.

Il modello di regressione polinomiale di terzo grado stimato con le 30 osservazioni del training set fornisce le seguenti stime dei coefficienti:
```{r, echo=F, message=FALSE, warning=FALSE}
library(readr)
dat <- read_table2("http://azzalini.stat.unipd.it/Libro-DM/ieri-domani.dat")[-31,]
train <- data.frame(x=dat$x, y=dat$y.domani)
d <- 3
fit <- lm(y ~ poly(x, degree=d, raw=T), train)
betahat <- coef(fit)
names(betahat) <- paste("hatbeta", 1:(d+1), sep="")
betahat
```

Dato un qualunque $x \in \mathbb{R}$, il modello prevede
$$\hat{y} = \hat{\beta}_1 + \hat{\beta}_2 x + \hat{\beta}_3 x^2 + \hat{\beta}_4 x^3$$
Nel seguito indicheremo con $\hat{y}_i$ i valori previsti per $x_i$, $i=1,\ldots,n$. 

Il seguente grafico rappresenta il diagramma di dispersione delle osservazioni del training set $(x_i,y_i)$ (pallini vuoti), e le mette a confronto con i valori previsti dal modello $(x_i,\hat{y}_i)$ (pallini pieni). 

```{r, echo=FALSE}
yhat <- fitted(fit)
plot(y ~ x, train)
points(yhat ~ x, train, pch=19)
lines(yhat ~ x, train, lwd=2)
MSE.tr <- mean((train$y - yhat)^2)
```

Infine, $\mathrm{MSE}_{\mathrm{Tr}} = \frac{1}{n}\sum_{i=1}^{n}(y_i - \hat{y}_i)^2 =$ `r MSE.tr`. 

\newpage

I risultati ottenuti si possono riprodurre con il seguente codice R:

```{r, eval=F}
library(readr)
dat <- read_table2("http://azzalini.stat.unipd.it/Libro-DM/ieri-domani.dat")[-31,]
train <- data.frame(x=dat$x, y=dat$y.domani)
d <- 3
fit <- lm(y ~ poly(x, degree=d, raw=T), train)
betahat <- coef(fit)
names(betahat) <- paste("hatbeta", 1:(d+1), sep="")
yhat <- fitted(fit)
plot(y ~ x, train)
points(yhat ~ x, train, pch=19)
lines(yhat ~ x, train, lwd=2)
MSE.tr <- mean((train$y - yhat)^2)
```


# 1.

$\ldots$