---
title: "Gruppi"
subtitle: "Data Mining"
output: pdf_document
---

```{r setup, include=FALSE}
knitr::opts_chunk$set(echo = TRUE)
```

```{r, echo=FALSE, message=FALSE, warning=FALSE}
library(readr)
library(dplyr)
gruppiDM <- read_csv("~/Documents/mygithub/DM/docs/hw/gruppiDM.csv")[-1,]
nomi <- c("RANDOM", "FISHER", "TUKEY", "BREIMAN", "BAYES", "GAUSS", "NIGHTINGALE",
"PEARSON", "STUDENT", "DEFINETTI", "NEYMAN", "GINI")
set.seed(123)
gruppiDM$Gruppo = sample(rep(nomi,length=37))
gruppiDM  <- gruppiDM  %>% select("Matricola","Nome","Cognome","Gruppo") %>% arrange(Gruppo, Matricola)
knitr::kable(gruppiDM, file="pdf", row.names = F)
```


\newpage

## Regolamento per i gruppi

1. Se per qualche ragione uno o più componenti di un gruppo si ritirano dal lavoro di gruppo, il gruppo si riduce di dimensione e le persone ritirate devono svolgere i compiti per casa in maniera individuale

2. Al termine delle scadenze di tutti i lavori di gruppo, ciascun componente dovrà compilare un form di valutazione (vedi sotto) di ciascun componente del gruppo (compreso se stesso). La compilazione deve essere individuale e non concordata con gli altri componenti del gruppo. I risultati delle valutazione possono influenzare i punteggi assegnati a ciascun componente del gruppo


**Valutazione dei componenti del gruppo**

Scrivi i nomi di tutti i membri del tuo gruppo, compreso te stesso, e
valuta il grado in cui ciascun membro ha adempiuto alle proprie responsabilità nel collaborare alla soluzione dei compiti per casa.

*La valutazione deve riflettere il livello di partecipazione, impegno e senso di responsabilità di ogni singolo componente, non le sue capacità.*

Le valutazioni possibili sono le seguenti:

**Eccellente** Ha fatto molto di più di quello che doveva fare, guidando i suoi compagni di gruppo

**Molto buona** Ha fatto quello che doveva fare, sempre molto ben preparato e cooperativo

**Soddisfacente** Ha fatto quello che doveva fare

**Carente** A volte non si è presentato o non ha completato gli incarichi concordati

**Insufficiente** Praticamente nessuna partecipazione
