---
title: "Relazione"
subtitle: "Home sales prices"
author: "Aldo Solari, matricola 2575"
output: pdf_document
---

La valutazione si baserà sulla correttezza, chiarezza e precisione della relazione. Non è previsto un limite di pagine, ma verrà premiata la capacità di sintesi, ovvero una struttura argomentativa ben articolata, elegante e leggibile. E’ possibile utilizzare fonti (libri, Internet, persone e così via) ma è richiesto di citarle nel testo. L'uso di fonti senza citarle si traduce in un voto nullo. 

Tutti gli studenti sono tenuti ad aderire ad un codice di condotta, che vieta il plagio, la falsificazione, l’assistenza non
autorizzata, imbrogli e altri atti gravi di disonestà accademica.
 

# Relazione

L’obiettivo dell'analisi è la previsione del prezzo di vendita (*price*, in scala log10) di $m=4320$ abitazioni del test set.

*Sintesi del processo di modellizzazione*

```{r, echo = FALSE, warning=FALSE, message=FALSE}
library(readr)
library(tidymodels)
PATH <- "https://raw.githubusercontent.com/aldosolari/DM/master/docs/HomePrices/"
train = read_csv2(paste0(PATH,"home_prices_train.csv"))
test = read_csv2(paste0(PATH,"home_prices_test.csv"))
```

1. *Analisi esplorativa dei dati*

E' stata considerata la distribuzione della variabile risposta, rappresentata con l'istogramma che segue:

```{r, echo=FALSE, fig.height=2, fig.width=3}
ggplot(train, aes(x = price)) + 
  geom_histogram(bins = 50) +
  theme_bw() 
```

2. *Pre-elaborazione dei dati*

Non è stata effettuata alcuna pre-elaborazione dei dati. 

3. *Feature engineering*

Non è stata costruita nessuna nuova variabile.

5. *Feature selection*

Non è stata effettuata alcuna selezione delle variabili. 

6. *Confronto tra modelli*

Non è stata effettuato alcun confronto, è stato considerato solo il modello lineare.    

7. *Scelta del modello finale*

Non è stata effettuata alcuna scelta, è stato considerato solo il modello lineare.

