---
title: "Relazione"
subtitle: "Home sales prices"
author: "Aldo Solari, matricola 2575"
output: pdf_document
---

# Relazione

L’obiettivo dell'analisi è la previsione del prezzo di vendita (*price*, in scala log10) di $m=4320$ abitazioni del test set.

*Sintesi del processo di modellizzazione*

```{r, echo = FALSE, warning=FALSE, message=FALSE}
library(readr)
library(tidymodels)
PATH <- "https://raw.githubusercontent.com/aldosolari/DM/master/docs/HomePrices/"
train = read_csv2(paste0(PATH,"home_prices_train.csv"))
test = read_csv2(paste0(PATH,"home_prices_test.csv"))
```

1. *Analisi esplorativa dei dati*

E' stata considerata la distribuzione della variabile risposta, rappresentata con l'istogramma che segue:

```{r, echo=FALSE, fig.height=2, fig.width=3}
ggplot(train, aes(x = price)) + 
  geom_histogram(bins = 50) +
  theme_bw() 
```

2. *Pre-elaborazione dei dati*

Non è stata effettuata alcuna pre-elaborazione dei dati. 

3. *Feature engineering*

Non è stata costruita nessuna nuova variabile.

5. *Feature selection*

Non è stata effettuata alcuna selezione delle variabili. 

6. *Confronto tra modelli*

Non è stata effettuato alcun confronto, è stato considerato solo il modello lineare.    

7. *Scelta del modello finale*

Non è stata effettuata alcuna scelta, è stato considerato solo il modello lineare.

