---
title: "Data Mining"
subtitle: "Un semplice problema-tipo"
author: Aldo Solari
output:
  xaringan::moon_reader:
    lib_dir: libs
    nature:
      ratio: '16:9'
      countIncrementalSlides: false
---

```{r startup, include = FALSE, message = FALSE, warning = FALSE}
knitr::opts_chunk$set(echo = T, eval=T, message=F, warning=F, error=F, 
                      comment=NA, cache=F, R.options=list(width=220),
                      fig.align='center', out.width='75%', fig.asp=.5)
```

# Dati di addestramento e di verifica

* Da AS, Capitolo 3 (dati di ieri e di domani)

* Ieri abbiamo raccolto $n=30$ coppie di osservazioni, i dati di addestramento (__training set__)
$$(x_1,y_1), (x_2,y_2), \ldots, (x_n,y_n)$$ 

* Domani osserveremo nuove $n=30$ coppie di osservazioni, i dati di verifica (__test set__)
$$(x_1,y^*_1), (x_2,y^*_2), \ldots, (x_n,y^*_n)$$

```{r, echo=FALSE}
library(readr)
df <- read_table2("http://azzalini.stat.unipd.it/Book-DM/yesterday.dat")[-31,]
head(data.frame(x.train=df$x, y.train=df$y.yesterday, x.test=df$x, y.test=NA))
```

---


```{r}
# import data
library(readr)
df <- read_table2("http://azzalini.stat.unipd.it/Book-DM/yesterday.dat")[-31,]
train <- data.frame(x=df$x, y=df$y.yesterday)
test <- data.frame(x=df$x, y=df$y.tomorrow)
# scatterplot
plot( y ~ x , train)
```

---

# Errore quadratico medio

* Supponiamo di aver stimato $f$ con $\hat{f}$

* Per i dati di ieri (training set), possiamo calcolare l'errore quadratico medio (__mean squared error__)
$$\mathrm{MSE}_{\mathrm{Tr}} = \frac{1}{n}\sum_{i=1}^{n}(y_i - \hat{f}(x_i))^2$$ 

* Tuttavia quello che veramente desideriamo sono buone previsioni sui dati di domani (test set)
$$\mathrm{MSE}_{\mathrm{Te}} = \frac{1}{n}\sum_{i=1}^{n}( y^*_i - \hat{f}(x_i))^2$$ 


---

# Regressione polinomiale


* Consideriamo la regressione polinomiale di grado $d$
$$f(x) = \beta_0 + \beta_1 x + \beta_2 x^2 + \ldots + \beta_d x^{d}$$

* Usate il training set per stimare 
$$\hat{f}(x)=\hat{\beta}_0 + \hat{\beta}_1 x + \hat{\beta}_2 x^2 + \ldots + \hat{\beta}_d x^{d}$$ e prevedere la risposta futura $y_i^*$ usando
$$\hat{y}_i^*=\hat{f}(x_i), \quad i=1,\ldots,n$$

* Quale grado del polinomio $d$ è preferibile?


---

```{r}
# 3rd degree polynomial regression fit
fit <- lm( y ~ poly(x, degree=3), train)
yhat <- predict(fit, newdata=test)
plot( y ~ x , train)
lines( yhat ~ x, train)
MSE.tr <- mean( (train$y - yhat)^2 )
```





